【裁判字號】    92,保險,9
【裁判日期】    920820
【裁判案由】    侵權行為損害賠償
【裁判全文】
臺灣屏東地方法院民事判決  九十二年度保險字第九號
    原      告  國華產物保險股份有限公司
    法定代理人  王錦標
    送達代收人  陳泰丞
    被      告  甲○○
    法定代理人  黃順妹
右當事人間侵權行為損害賠償事件，本院判決如左：
    主      文
被告應給付原告新台幣壹佰肆拾壹萬貳仟玖佰柒拾肆元，及自民國九十二年七月十日
起至清償日止，按週年利率百分之五計算之利息。
訴訟費用由被告負擔。
本判決於原告以新台幣肆拾伍萬元供擔保後得假執行。
    事實及理由
一、原告起訴主張：原告以一一八一—00000000號保險證承保訴外人黃順妹
    所有車牌號碼ＨＴ九—一三七機車（下稱系爭機車）之強制汽車責任保險，緣於
    民國九十年七月十日由被告無駕駛執照而騎乘系爭機車，行經台二十七線由南往
    北方向行駛，途經該路段三十九公里五十公尺處即就南勢高分十七號前，本應注
    意車前狀況，隨時採取必要之安全措施及注意超越前車應保持安全間隔，而當時
    天候晴朗、光線充足、地面乾燥，依當時情形，應無不能注意之情事，被告竟疏
    於注意車前狀況及保持安全間隔，於超車當時其機車前斜板擦撞同方向，由訴外
    人張美杏駕駛之車牌號碼ＯＪＷ—一三三機車，致張美杏受有頭部外傷併蜘蛛膜
    下腔出血之傷害，經送醫後仍不治死亡。前開交通事故之發生原告已依強制汽車
    責任保險法之規定，將醫療費用新台幣（下同）一萬二千九百七十四元及死亡給
    付一百四十萬元賠付予受益人，爰依強制汽車責任保險法第二十七條第四款之規
    定，提起本件訴訟。於本院聲明：(一)被告應給付原告一百四十一萬二千九百七十
    四元，及自九十二年七月十日起算之定遲延利息(二)願供擔保請准宣告假執行。
二、被告則以：當時我並沒有錯，只是無照駕駛而已。伊與張美杏之受益人亦於九十
    一年七月二十二日達成和解，並不知道保險公司給付的保險理賠仍要向伊請求等
    語置辯。於本院聲明：原告之訴駁回。
三、原告主張之上揭事實，業據其提出強制汽車責任保險要保書影本、交通事故證明
    書影本、診斷證明書影本、相驗屍體證明書影本、醫療費用收據影本、領款證明
    影本各一份為證，且為被告所不爭執，並經本院依職權調閱本院九十一年度少護
    字第九八號卷宗審核屬實，堪信為真實。
四、按被保險汽車發生汽車交通事故，加害人違反道路交通管理處罰條例（下稱處罰
    條例）第二十一之規定而駕車者，保險人仍應依本法規定給付保險金，但得在給
    付金額範圍內，向加害人求償，強制汽車責任保險法第二十七條第四款定有明文
    。又按汽車駕駛人未領有駕駛執照駕車者，處新臺幣六千元以上一萬二千元以下
    罰鍰，並當場禁止其駕駛及扣留其車輛牌照，處罰條例第二十一條定有明文。經
    查，被告於九十年七月十日無駕駛執照仍騎乘系爭機車，在行經台二十七線由南
    往北方向行駛，途經該路段三十九公里五十公尺處即就南勢高分十七號前，其本
    應注意車前狀況，隨時採取必要之安全措施及注意超越前車應保持安全間隔，而
    當時天候晴朗、光線充足、地面乾燥，依當時情形，應無不能注意之情事，甲○
    ○竟疏於注意車前狀況及保持安全間隔，於超車當時其機車前斜板擦撞同方向，
    由張美杏駕駛之車牌號碼ＯＪＷ—一三三機車，致張美杏受有頭部外傷併蜘蛛膜
    下腔出血之傷害，經送醫後仍不治死亡。被告係違反處罰條例第二十一條之規定
    且疏於注意車前狀況及保持安全間隔，且依當時情況並非不能注意，被告竟疏未
    注意，以致肇事，被告自有過失，而張美杏因本件交通事故而死亡，是被告之過
    失行為與張美杏死亡結果間，具有相當因果關係。被告於肇事後，並於九十一年
    七月二十二日與張美杏之繼承人達成民事和解，和解條件為被告同意給付一百九
    十二萬元予張美杏之繼承人，其中由張美杏之繼承人向原告領取強制汽車責任保
    險一百四十萬元，餘款五十二萬元則由被告給付，此有被告提出之和解書影本、
    委託書影本、繼承系統表影本、收據影本各一份附卷可稽（見本院卷第二七至三
    二頁）。是被告事後抗辯伊並無過失云云，顯無可採。
五、原告於九十年八月十七日依據強制汽車責任保險法之相關規定，給付保險金額予
    張美杏之受益人一百四十一萬二千九百七十四元，其中包含醫藥費用及死亡保險
    金之給付，此有原告提出之醫藥費收據影本、收據影本及領款簽收單影本各一份
    為證（見本院卷第十四至十六頁）。按被保險汽車發生汽車交通事故時，受益人
    得在本法規定之保險金額範圍內，直接向保險人請求給付保險金；保險人依本法
    規定給付之保險金，視為加害人或被保險人損害賠償金額之一部分；加害人或被
    保險人受賠償請求時，得扣除之，強制汽車責任保險法第二十八條、第三十條分
    別定有明文。原告於受益人直接依據上開規定，向其請求保險理賠時，即應依據
    相關規定給付保險金，而原告依法給付之保險金額一百四十一萬二千九百七十四
    元，即視為被告損害賠償金額之一部分，被告於和解當時，自得主張損害賠償金
    額應抵扣之。查被告於九十一年七月二十二日方與被害人達成和解，原告於九十
    年八月十七日依據上開規定給付之保險金額本不受被告事後和解之約束，僅係被
    告於和解當時得主張依據強制汽車責任保險法第三十條規定扣除之，原告依法請
    求被告應給付一百四十一萬二千九百七十四元，於法尚無不合。
六、綜上所述，原告依據上開強制汽車責任保險法之相關規定，給付保險金額予張美
    杏之受益人後，復依同法第二十七條第四款之規定，請求被告應給付原告一百四
    十一萬二千九百七十四元，及自九十二年七月十日起算之定遲延利息，為有理由
    ，應予准許。又原告陳明願供擔保，聲請宣告假執行，核無並無不合，爰酌定相
    當之擔保金額准許之。
七、據上論結，本件原告之訴為有理由，依民事訴訟法第七十八條、第三百九十條第
    二項，判決如主文。
中      華      民      國    九十二    年      八      月     二十     日
                                    臺灣屏東地方法院民事第一庭
~B審判長法官  羅心芳
~B法      官  周群翔
~B法      官  許蓓雯
右為正本係照原本作成。
如不服本判決，應於收受送達後二十日內向本院提出上訴書狀。
~B書  記  官  蔡進吉
中      華      民      國    九十二    年      八      月     二十     日


司法院資訊處製作；財團法人民間司法改革基金會備份。
